【裁判字號】    89,上易,3076
【裁判日期】    891108
【裁判案由】    違反電子遊戲場業管理條例
【裁判全文】
臺灣高等法院臺中分院刑事判決                  八十九年度上易字第三七六號
    上  訴  人  臺灣苗栗地方法院檢察署檢察官
    被      告  乙○○
右上訴人因被告違反電子遊戲場業管理條例案件，不服臺灣苗栗地方法院八十九年度
易字字第八六三號中華民國八十九年十一月八日第一審判決（起訴案號：臺灣苗栗地
方法院檢察署八十九年度偵字第三三五九號），提起上訴，本院判決如左：
    主    文
原判決撤銷。
乙○○違反未依電子遊戲場業管理條例規定辦理營利事業登記者，不得經營電子遊戲
場業之規定，處拘役拾伍日，如易科罰金以參佰元折算壹日。
黑白郎君電子遊戲台貳台均沒收之。
    事    實
一、乙○○以經營電子遊戲場業為業，竟未依電子遊戲場業管理條例向主管機關苗栗
    縣政府辦理營利事業登記，自民國（下同）八十九年七月二十一日起，連續在苗
    栗縣苗栗市○○路三０八號檳榔妹檳榔攤及公館鄉一檳榔攤前，擺設黑白郎君娛
    樂性電子遊戲台各一台，供不特定之顧客益智娛樂，若有購買意願者則販責該機
    台，以此方式經營電子遊樂場業，嗣於八十九年七月二十八日晚上十時十五分許
    在上開檳榔妹檳榔攤前為警臨檢查獲，並扣得黑白郎君電子遊戲台一台。
二、案經苗栗縣政府移送臺灣苗栗地方法院檢察署檢察官偵查起訴。
    理    由
一、右揭事實，業據被告於本院審理時坦白承認，代保管書一份及黑白郎君遊戲台一
    台分別附卷及扣案可稽，被告罪證明確，犯行堪以認定。
二、按經營電子遊戲場業，應依公司法或商業登記法辦理公司或商業登記。未依電子
    遊戲場業管理條例規定辦理營利事業登記者，不得經營電子遊戲場業。電子遊戲
    場業管理條例第十條第一項前段、第十五條分別有明文。被告二人經營電子遊戲
    場業，未依上開規定辦理營利事業登記，核係犯同條例第二十一條，違反未依電
    子遊戲場業管理條例規定辦理營利事業登記罪，檢察官就被告於苗栗縣公館鄉檳
    榔攤前所擺設之電子遊戲機台部分固漏未起訴，但被告當時係買二台機台，分別
    放在固定店面之檳榔攤前插電營業並待售，已經被告於原審及本院審理時供述甚
    明（原審卷第十一頁反面、本院九十年一月四日審理筆錄），與檢察官業經起訴
    之部分顯為同一犯罪事實之一部分，為實質上之一罪，仍為起訴效力之所及，本
    院自得一併加以審理。原審以被告所營之電子遊戲場業，為商業登記法第四條所
    定之小規模商業之攤販，依營利事業登記管理規則第二條，所得稅法第十一條第
    二項之規定，得免依商業登記法辦理營利事業登記，故認不得依電子遊戲場業管
    理條例第二十一條處罰；惟按政府係為維護社會安寧、善良風俗、公共安全及國
    民身心健康，始有制定該條例以管理電子遊戲場業，此為該條例第一條開宗明義
    所明定，此乃針對經營電子遊戲場業者之管理，而設之特別規定，同條例為維護
    電子遊戲場所之安全，並於同條例第八明定：電子遊戲場業，申請設立時應符合
    ：一、營業場所位於實施都市計畫地區者，應符合區域計畫分及都市土地使用分
    區管制之規定；於非都市計畫地區者，應符合區域計畫法及非都市土地使用管制
    之規定，二、營業場所之建築物構造設備，應符合建築法令之規定，三、營業場
    所之消防安全設備，應符合消防法令之規定；同法第九條並設有電子遊戲場業之
    營業場所，應距離國民中、小學：：：等機構五十公尺以上之規定。又如有犯組
    織犯罪防制條例等罪，經有罪判決確定等人，亦均不得充電子遊戲場業之負責人
    或營業場所管理人（同條例第十二條參照）；凡此均就經營電子遊戲場業者，應
    具備之場所構造、消防安全等及安寧維護等，特另設立之規定，有別於一般營利
    事業，非謂不具備上開管理條例第八條、九條之營業場所，即非屬電子遊戲場業
    管理條例所規範處罰之對象，再由該條例除於第十條第一項前段明定：「經營電
    子遊戲場業，應依公司法或商業登記法辦理公司或商業登記」外，更於同條例第
    十五條明定：「未依本條例規定辦理營利事業登記者，不得經營電子遊戲場業。
    」，因此即使符合公司法或商業登記法之規定經合法成立之公司或商業，凡未符
    合該條例之規定，並辦理營利事業登記者，均不得經營電子遊戲場業，至於商業
    登記法第四條所謂一般小規模商業或非屬營利事業登記管理規則及所得稅法所規
    範之營利事業，乃針對商業登記行政管理而設之規定，與電子遊戲場業管理條例
    之立法規範目的及對象均有不同，從而不須商業登記之小規模攤販，縱可經營其
    他非違法之商業，但仍不得經營電子遊戲場業，此觀同條例第十六條所定「非電
    子遊戲場業之其他營利事業，不得就其營業場所，供他人設置電子遊戲機營業」
    之規定，更屬明確，因之凡有違反該條例第十五條之規定者，即應適用同條例第
    二十二條之規定處罰。不因是否為上開小規模商業，或是否屬營利事業登記管理
    規則及所得稅法所規範之營利事業，而有不同。原審以被告係擺放於檳榔攤前之
    營業攤販，依商業登記法第四條第一款規定得免依商業登記法申請登記，再參以
    電子遊戲場業管理條例第八、九條對於其營業場應符合之規定內容亦可知，本件
    係不具安全設備之檳榔攤，非屬該條例所處罰之對象，與上開條例第二十二條之
    構成要件不合，不能以該罪相繩，而為無罪之諭知，尚有違誤。公訴人據此上訴
    為有理由，本院應將原判決撤銷改判。爰審酌被告素行，犯罪之動機，犯罪所生
    之危害及犯罪後之態度等一切情狀，各量處如主文第二項所示之刑，並諭知易科
    罰金之折算標準，扣案之電動玩具一台係被告所有並犯罪用，另一台雖未扣案但
    未證明已滅失，併依刑法第三十八條第一項第二款宣告沒收之。
據上論斷，應依刑事訴訟法第三百六十九條第一項前段、第三百六十四條、第二百九
十九條第一項前段、電子遊戲場業管理條例第二十二條，刑法第十一條前段、第四十
一條、第三十八條第一項第二款、罰金罰鍰提高標準條例第二條第一項，判決如主文
本案經檢察官甲○○到庭執行職務。
中      華      民      國      九十     年       一      月     十八   日
                                    臺灣高等法院臺中分院刑事第七庭
                                          審判長法  官  林  榮  龍
                                                法  官  江  錫  麟
                                                法  官  謝  說  容
右正本證明與原本無異。
不得上訴。
                                                書記官  阮  正  枝
中      華      民      國      九十     年       一      月     十九   日
附錄：
電子遊戲場業管理條例第二十二條：
違反第十五條規定者，處行為人一年以下有期徒刑、拘役或科或併科新臺幣五十萬元
以上二百五十萬元以下罰金。


司法院資訊處製作；財團法人民間司法改革基金會備份。
